臺灣臺北地方法院民事判決
110年度訴字第7274號
原      告  金陽信資產管理股份有限公司

法定代理人  陳雨利  
訴訟代理人  陳信華  
被      告  財政部國有財產署南區分署（即張明玉之遺產管理
            人）

法定代理人  黃莉莉  
訴訟代理人  李玉敏  
上列當事人間請求給付簽帳卡消費款事件，本院於民國111年1月
12日言詞辯論終結，判決如下：
    主  文
被告應於管理張明玉之遺產範圍內給付原告新臺幣參拾貳萬伍仟
貳佰陸拾伍元，及其中新臺幣貳拾肆萬玖仟玖佰壹拾玖元自民國
一百零五年十二月十日起至清償日止，按年息百分之十五計算之
利息。
原告其餘之訴駁回。
訴訟費用由被告於管理張明玉之遺產範圍內負擔二分之一，餘由
原告負擔。
本判決主文第一項得假執行。
    事實及理由
壹、程序部分：
一、訴外人張明玉於民國102年11月28日死亡，其繼承人均拋棄
    繼承，經臺灣嘉義地方法院（下稱嘉義地院）以103年度司
    繼字第67號裁定選任被告為張明玉之遺產管理人，有上開裁
    定附卷可稽（見本院卷第41至45頁），故原告向被告提起本
    件訴訟，於法並無不合。
二、本件依訴外人陽信商業銀行股份有限公司（下稱陽信銀行）
    與張明玉間所訂信用借款契約書第24條，合意以本院為管轄
    第一審法院（見本院卷第26頁），嗣原告於96年7月31日受
    讓陽信銀行對張明玉之債權，並已依民法第297條及金融機
    構合併法第15條第1項第5款、第18條第3項規定於96年7月29
    日以公告於民眾日報方式通知債務人，是本件債權業已合法
    移轉（見本院卷第21頁），自讓與時原告即取得債權人之地
    位，概括承受原債權人陽信銀行對張明玉之所有權利，即為
    上開合意管轄效力所及，本院就本件訴訟自有管轄權，合先
    敘明。
三、被告未於言詞辯論期日到場，核無民事訴訟法第386條各款
    所列情形，爰依原告之聲請，由其一造辯論而為判決。
貳、實體部分：
一、原告主張：張明玉於92年5月2日與陽信銀行成立信用卡使用
    契約，並領用威士信用卡及萬事達信用卡，約定張明玉領用
    信用卡後，即得於各特約商店記帳消費，但就使用信用卡所
    生之債務，對原告負全部給付責任，並應於當期繳款截止日
    前向伊全部清償，或以循環信用方式繳付最低應繳金額，餘
    款按年息19.71％計付循環信用利息，及自104年9月1日起至
    清償日止，按年息15％計算之利息。詎張明玉未依約清償，
    依信用卡約定條款第22條之約定，張明玉已喪失期限利益，
    債務視為全部到期。迄今尚有本金24萬9,919元、手續費370
    元、利息71萬4,647元、違約金7萬4,976元，及其中本金24
    萬9,919元部分，按前述約定計算之利息未清償，又陽信銀
    行已讓與債權予原告，而張明玉已死亡，經嘉義地院裁定選
    任被告為張明玉之遺產管理人，故被告應於其管理張明玉之
    遺產範圍內，就上開信用卡使用契約負清償責任，爰依消費
    借貸及債權讓與之法律關係提起本件訴訟等語。並聲明：被
    告應於管理張明玉之遺產範圍內，給付原告103萬9,912元，
    及其中24萬9,919元自110年12月4日起至清償日止，按年息1
    5％計算之利息。
二、被告則以：張明玉於102年11月28日死亡，經嘉義地院以103
    年度司繼字第67號裁定選任被告為其遺產管理人，並於104
    年2月9日確定在案，復以104年度司家催字第20號裁定准對
    張明玉之債權人及受遺贈人為公示催告程序，已於104年4月
    17日登報，公告期限至105年6月17日屆滿。被告於105年6月
    17日公示催告期間屆滿前，依民法第1181條規定，不得對張
    明玉之任何債權人償還債務。又原告並未於上開公示催告期
    間內申報債權，被告亦無從知悉本件債權存在，是被告自10
    2年11月28日張明玉死亡時起，至原告於110年12月8日起訴
    前，被告就未能清償張明玉所負債務之事，乃屬不可歸責事
    由致未為給付，依民法第230條規定，應不負違約金及遲延
    利息之責任。又依民法第126條規定，本案於110年12月8日
    原告起訴之日回溯5年，即105年12月8日前之利息請求權已
    罹於時效而消滅等語，資為抗辯。
三、本院之判斷：
　㈠原告主張張明玉逾期未給付簽帳卡消費款，對其負有上開本
    金24萬9,919元、手續費370元、利息71萬4,647元、違約金7
    萬4,976元未清償，且張明玉於102年11月28日死亡後，經法
    院選任被告為張明玉之遺產管理人等情，業據其提出債權讓
    與證明書、債權讓與公告、債權計算表、信用卡96年7月帳
    務資料、信用卡消費明細表、民眾日報公告、信用卡申請書
    、信用卡約定條款等件為證（見本院卷第11至26頁），堪信
    為真實。
　㈡被告雖辯稱：被告自102年11月28日張明玉死亡時起，至原告
    於110年12月8日起訴前，係屬不可歸責事由致未為給付，被
    告應不負違約金及遲延利息之責任云云。然細繹民法第1181
    條之立法沿革，該條原規定：「被繼承人之債權人或受遺贈
    人，非於第1179條第1項第3款所定期間屆滿後，不得請求清
    償債權，或交付遺贈物」，嗣於74年6月3日修正為：「遺產
    管理人非於第1179條第1項第3款所定期間屆滿後，不得對被
    繼承人之任何債權人或受遺贈人，償還債務或交付遺贈物」
    ，已刪除關於債權人不得請求清償債務之規定，參酌其立法
    理由記載：「本條立法意旨，應在限制遺產管理人，而不在
    限制債權人或受遺贈人行使請求權，蓋清償債務及交付遺贈
    物，原為繼承人之義務，遺產管理人不過因繼承人之有無不
    明代為履行義務耳」等語，可知遺產管理人於法定公示催告
    期間內不得對任何債權人清償債務，乃為避免遺產管理人先
    清償某些債權，俾維持債權人公平受償之機會，並非限制債
    權人行使權利，更非謂繼承人或遺產管理人無須負遲延責任
    ，否則將使債權人無端遭受利息等損失，欠缺正當性。又參
    諸破產法第103條將破產宣告後之利息列除斥債權，及消費
    者債務清理條例第29條，就裁定開始更生或清算程序後所生
    之利息列劣後債權等規定，均仍算利息，因民法對遺產繼承
    採概括繼承有限責任，民法第1157條乃規定法院應依公示催
    告程序命被繼承人之債權人於一定期限內報明債權，而債務
    人之繼承人為公示催告期間強制執行程序並不停止，則因法
    定繼承人均拋棄繼承而選任遺產管理人為公示催告期滿前之
    遲延自仍應負責，遲延利息仍應給付（臺灣高等法院暨所屬
    法院109年法律座談會民事類提案第7號法律問題審查意見及
    研討結果參照）。準此，被繼承人死亡前若未依約清償借款
    本息，而對債權人負有給付遲延利息及違約金之義務，其死
    亡後仍應由繼承人或遺產管理人在繼承或管理之遺產範圍內
    清償上開債務，債權人自得就其遺產行使權利。是張明玉於
    102年11月28日死亡前對其未依約清償之簽帳卡消費款債務
    ，本應給付遲延利息及違約金，並不因該等債務係發生於選
    任遺產管理人前或公示催告期間而免除清償責任，且遺產管
    理人依民法第1179條第1項第4款規定，負有清償債權人對被
    繼承人債權之職務，則被告既為張明玉之遺產管理人，在其
    管理張明玉之遺產範圍內，就張明玉死亡後所生遲延利息及
    違約金，自應負全部給付義務，被告上開所辯，難認有據。
　㈢按利息、紅利、租金、贍養費、退職金及其他一年或不及一
    年之定期給付債權，其各期給付請求權，因5年間不行使而
    消滅；時效完成後，債務人得拒絕給付，民法第126條、第1
    44條第1項分別定有明文。查張明玉自96年7月18日起即未依
    約還款（見本院卷第15頁），原告則遲至110年12月10日始
    起訴行使利息請求權，有起訴狀上本院收狀戳為憑（見本院
    卷第7頁），則原告就起訴日回溯5年，即105年12月10日前
    之利息請求權已罹於消滅時效，原告復未舉證證明有時效中
    斷事由存在，則被告辯稱利息請求權因5年時效期間內不行
    使而消滅，於法並無不合，揆諸前開規定，被告得拒絕給付
    105年12月10日前之利息。則原告請求被告應在管理張明玉
    之遺產範圍內，除給付本金24萬9,919元外，並應給付依前
    開本金金額，自105年12月10日起至清償日止，按年息15％計
    算之利息，即屬有據；逾此範圍請求之利息，則無理由。
　㈣至原告就張明玉所欠款項產生之違約金7萬4,976元，乃獨立
    於本金債權而非從權利，係為賠償給付遲延所生之損害，故
    債權人於債務人給付遲延時始得請求，其既非定期給付之債
    務，即與民法第126條所規定之性質不同，其時效為15年（
    最高法院107年度第3次民事庭會議決議、臺灣高等法院暨所
    屬法院106年法律座談會民事類提案第1號法律問題審查意見
    及研討結果參照）。又張明玉所欠款項產生之手續費370元
    ，時效亦為15年，是原告上開違約金7萬4,976元、手續費37
    0元之請求，均未逾一般請求權之15年時效，自應准許。
　㈤準此，原告請求被告應在管理張明玉之遺產範圍內，給付本
    金24萬9,919元、手續費370元、違約金7萬4,976元，共計32
    萬5,265元，及其中24萬9,919元自105年12月10日起至清償
    日止，按年息15％計算之利息，即屬有據；逾此範圍請求之
    利息，則無理由。
四、綜上所述，原告依消費借貸及債權讓與之法律關係，請求被
    告應在管理張明玉之遺產範圍內，給付32萬5,265元，及其
    中24萬9,919元自105年12月10日起至清償日止，按年息15％
    計算之利息，洵屬有據，應予准許；逾此範圍之請求，為無
    理由，應予駁回。
五、原告勝訴部分，本判決所命給付金額未逾50萬元，爰依民事
    訴訟法第389條第1項第5款規定依職權宣告假執行。
六、本件事證已臻明確，兩造其餘之攻擊或防禦方法及所提之證
    據，經本院斟酌後，認為均不足以影響本判決之結果，自無
    逐一詳予論駁之必要。
七、訴訟費用負擔之依據：民事訴訟法第79條。
中　　華　　民　　國　　111 　年　　1  　　月　　26 　日
                  民事第七庭  審判長法  官  姜悌文
                                    法  官  黃愛真
　　　　　　　　　　　　　　　　　　法  官  許筑婷
以上正本係照原本作成。
如對本判決上訴，須於判決送達後20日內向本院提出上訴狀。如
委任律師提起上訴者，應一併繳納上訴審裁判費。
中　　華　　民　　國　　111 　年　　 1　　月　　 26　 日
                                    書記官　林政彬